【裁判字號】    89,聲再,56
【裁判日期】    890503
【裁判案由】    詐欺
【裁判全文】
臺灣高等法院臺南分院刑事裁定            八十九年度聲再字第五六號    Ｇ
      再審聲請人
      即受判決人  甲      ○
右列聲請人因詐欺案件，對於本院八十九年度上易字第一九九號中華民國八十九年二
月十六日確定判決（臺灣臺南地方法院八十八年度易字第二００號、臺灣臺南地方法
院檢察署八十八年度偵字第三八三０號），聲請再審，本院裁定如左：
      主      文
再審之聲請駁回。
      理      由
一、聲請意旨略稱：原確定判決判處聲請人詐欺罪刑，惟該判決有重要證據漏未審酌
    如下：（一）聲請人從未持該支票向所謂「許瑞源」之人借款，第一審法院竟認
    聲請人持系爭支票向「許瑞源」詐騙借款，顯然有誤，嗣聲請人上訴，雖於原審
    審理時對此予以否認，惟原審仍未詳予審酌調查，依舊認定聲請人持系爭支票向
    「許瑞源」詐騙借款，殊與事實不符。（二）上揭支票係聲請人之客戶邱順忠為
    支付向其購買芒果青之貨款（另部分金額供聲請人週轉）而簽發，有出貨單四紙
    附卷足憑，因尚餘二十八萬元未給付（尾數四千三百元捨棄），而聲請人又要求
    邱順忠多開三十萬元金額供其週轉，經同意後，邱順忠即簽發支票，嗣將支票交
    送貨司機王國財帶回予聲請人。按證人王國財係東保交通公司司機，邱順忠於八
    十五年十月七日所付貨款十萬元及系爭支票，均交由證人帶回東保交通公司後，
    聲請人再至該公司領取，足見系爭支票確為聲請人之客戶交付作為貨款之用，並
    非人頭支票（此觀原審卷附新竹區申小企業銀行函覆，確有邱順忠於八十年五月
    二十四日向該行申請支票存款帳戶，亦足證明），至支票上之印鑑不符，聲請人
    並不知情，是聲請人持該支票向告訴人調現，委無詐欺之意圖及犯行可言。況聲
    請人原係請邱順忠將支票交給陳聰明帶回東保交通公司，殊不知邱順忠未將支票
    交予陳聰明，而交付證人王國財帶回，嗣聲請人前往東保交通公司領取支票時，
    仍以為支票是陳聰明帶回，故聲請人於原審乃就此提出說明，並聲請傳訊證人，
    足見聲請人就何人交付支票給伊，並非故為不實之陳述，至聲請人所稱「支票係
    邱順忠與伊做芒果青買賣開給伊」等語，更屬事實，而原審法院未詳予審酌，還
    認被告前揭供詞反覆矛盾，不足採信，並置被告聲請傳訊證人王國財此一重要證
    據於不顧，顯有未洽。（三）聲請人持系爭支票向告訴人調現時，告訴人即向付
    款人新竹區中小企業銀行苗栗分行查詢發票人之付款紀錄，經證實無不良紀錄後
    始願代為調現，聲請人並當場付給告訴人二十天之利息三萬元，嗣該支票遭退票
    後，聲請人並未逃避，且已儘速籌集二十萬元償還告訴人，足見聲請人絕無詐騙
    之意圖。至餘款三十八萬元，因聲請人對案外人洪清發有九十二萬之債權，而告
    訴人許源則積欠洪清發六十萬元之債務，聲請人於告訴人提出本案告訴前，已徵
    得洪清發之同意，將其對告訴人之四十萬債權讓與聲請人，俾聲請人用以抵銷本
    案中其積欠告訴人之三十八萬元，洪清發並將債權讓與之事實通知告訴人，告訴
    人當時亦表同意，詎洪清發嗣後前往大陸，告訴人卻翻悔不承認上開債權讓與及
    債務抵銷之事。然債權讓與既經讓與人通知債務人，即生效力，殊不以債務人同
    意為必要（況實際上告訴人前已表示同意），故聲請人既已自洪清發受讓對告訴
    人之四十萬元債權，並以此抵銷本案中系爭債務，則聲請人已無積欠告訴人任何
    債務，要無詐欺犯行可言。上開事實於案外人洪清發回國後，再經三方當面確認
    後，告訴人業已承認本案系爭債務已因抵銷而消滅，此有卷附和解書可稽，足見
    告訴人前此提出之告訴內容，殊與事實不符，而原確定判決對此重要證據漏未審
    酌，竟謂「被告借款迄今近三年多猶未與告訴人達成民事和解」云云，顯然有誤
    。綜上所述，爰依刑事訴訟法第四百二十一條之規定，聲請再審等語。
二、按刑事訴訟法第四百二十一條所謂「重要證據漏未審酌」，必須該證據足以影響
    於原判決事實之認定，並以該證據已予提出，而被捨棄不予採用，並未敘明其捨
    棄之理由者為限，始能據為再審事由；如未經於偵查或審判中提出，或判決確定
    後，始發見之證據，判決當時既無從審酌，自不包括在內。
三、原審確定判決以：上訴人即被告甲○對於以右揭支票向告訴人許源（原判決誤載
    為許瑞源，特此更正）借款之事實供承不諱，惟矢口否認有詐欺之犯行，然查被
    告雖堅稱上開支票係客票非人頭支票，並提出伊出貨與邱順忠之送貨單四紙為憑
    ，惟邱順忠其人，經第一審法院依支票退票資料向支票開戶銀行新竹國際商業銀
    行調邱順忠開戶資料，並依上載資料調取邱順忠口卡及該地址之全戶戶籍謄本，
    均查無邱順忠其人，而依身分證字號查證結果，該編號卻屬「全順忠」之人，經
    傳喚到場，被告指認並非邱順忠其人，則「邱順忠」其人經第一審盡力調查結果
    ，並不存在，告訴人指被告借款時所交付之支票係人頭支票，尚非無憑。次查，
    被告於八十六年三月三十一日檢察官偵訊時被告先稱該支票係案外人陳聰明交予
    伊，並非發票人邱順忠交付；於八十七年十一月十七日檢察官訊問時又改稱該支
    票係邱順忠與伊做芒果青買賣開給伊等語，前後供述不一已屬可疑，於第一審又
    改稱係邱順忠交由陳聰明轉交與伊，嗣於原審則稱係邱順忠交由王國財轉交與伊
    等語。但經第一審向台灣板橋地方法院檢察署調閱陳聰明將本件系爭支票交與被
    告之偽造文書乙案，於該案中被告陳聰明否認曾交付支票與被告，被告又陳稱支
    票係邱順忠所交付，被告就何人交付系爭支票一點，多次反覆，前後矛盾，顯係
    不實，益證告訴人所指系爭支票係人頭支票非假。末查，系爭支票附帶退票理由
    係因印鑑不符而遭退票，有苗栗縣票據交換所存款不足退票單的附帶退票理由欄
    在卷可查，足見該支票確係無法兌現之人頭支票無訛。而告訴人亦堅稱如知被告
    所交付之支票係無法兌現之支票，絕無幫其調現之可能，是告訴人確係因信賴被
    告所交付之支票能兌現陷於錯誤而幫其調現應堪認定。則被告於經濟困窘之際，
    隱瞞該支票係不能兌現之人頭支票，並持以向告訴人調借現金，顯有施用詐術之
    行為，雖其後該支票遭退票時，被告有清償告訴人二十萬元，惟此無礙於其詐欺
    罪之成立。綜上所述，事證明確，被告詐欺犯行應堪認定，無傳訊證人王國財之
    必要等由為論據。
四、經查：聲請人聲請意旨（一）所稱，聲請人係向告訴人「許源」調現，並未向原
    審判決所認「許瑞源」之人借款，原審顯然有誤云云，然本院認此乃判決有誤寫
    ，是否應予聲請更正之問題，非屬再審之理由，核先敘明。又聲請人聲請意旨（
    二）所指之情形，業於原審判決理由欄一予以說明指駁，即認聲請人就系爭票據
    係由何人交付，前後供詞不一，於檢察官訊問時稱係案外人陳聰明交付（參臺灣
    臺南地方法院檢察署八十六年度偵字第三八三０號卷第七頁背面、第十三頁），
    嗣又稱係邱順忠與伊做芒果青買賣開給伊（參同署八十七年度偵字第一二七０八
    號卷第十六頁），於第一審則稱係邱順忠交由陳聰明轉交與伊（參易字卷第二十
    六頁），末於原審調查時則稱係邱順忠交給陳聰明，再由陳聰明交由貨運司機王
    國財轉交與伊（參原審卷第二十二頁），後又稱係邱順忠交由司機王國財轉交於
    伊（參原審卷第二十五頁），而經第一審法院向臺灣板橋地方法院檢察署調閱案
    外人陳聰明將本件系爭支票交被告之偽造文書乙案，該案被告陳聰明否認曾交付
    支票與聲請人；又聲請人堅稱系爭支票係發票人為邱順忠之客票而非人頭支票，
    然經調查並無「邱順忠」此人，末查，系爭支票退票理由係因印鑑不符，有苗栗
    縣票據交換所存款不足退票單之附帶退票理由欄在卷可稽，原確定判決因認聲請
    人所辯並不足採，無傳訊證人王國財之必要，因此，原審雖未予傳喚證人王國財
    ，於法無違，並無重要證據漏未審酌之情事。復查聲請人聲請意旨（三）之情形
    ，聲請人雖辯稱其與被害人之間債務，已因聲請人與案外人洪清發間之債權讓與
    而抵銷，並提出上開和解書為憑，然該和解書係訂定於八十九年二月一日，其內
    容並無解於聲請人詐欺犯行之認定，此僅係犯罪後之民事和解行為，雖原審未於
    判決中說明，亦不足以影響事實之認定。因之，揆諸上開法條規定及說明，本件
    聲請人依刑事訴訟法第四百二十一條之規定聲請再審，為無理由，應予駁回。
五、據上論斷，應依刑事訴訟法第四百三十四條第一項裁定如主文。
中    華    民    國      八十九      年      五      月      三        日
                                  臺灣高等法院臺南分院刑事第一庭
                                      審判長法官  鄭    文    肅
                                            法官  楊    明    章
                                            法官  王    浦    傑
右正本證明與原本無異。
不得抗告。
                                      法院書記官  張    清    良
中    華    民    國      八十九      年      五      月  四        日


司法院資訊處製作；財團法人民間司法改革基金會備份。
